臺灣臺中地方法院刑事判決　　　　　　　95年度訴字第3459號
公　訴　人　臺灣臺中地方法院檢察署檢察官
被　　　告　丙○○
　　　　　　　　　　（另案在臺灣臺中監獄執行中）
選任辯護人　謝錫深律師
上列被告因違反槍砲彈藥刀械管制條例等案件，經檢察官提起公
訴（九十五年度偵字第二一○四四號），本院判決如下：
    主    文
丙○○未經許可，持有可發射子彈具有殺傷力之改造手槍，累犯
，處有期徒刑年捌月，併科罰金新臺幣拾萬元，罰金如易服勞
役，以新臺幣壹仟元折算壹日。又以加害生命、身體之事，恐嚇
他人致生危害於安全，累犯，處有期徒刑拾月；扣案之土造子彈
壹顆、彈頭壹顆，均沒收。應執行有期徒刑肆年伍月，併科罰金
新臺幣拾萬元，罰金如易服勞役，以新臺幣壹仟元折算壹日；扣
案之土造子彈壹顆、彈頭壹顆，均沒收。
    犯罪事實
一、丙○○素行不佳，前曾於民國（下同）八十三年、八十四年
    間，因恐嚇、違反麻醉藥品管理條例、肅清煙毒條例及妨害
    兵役治罪條例等案件，經法院先後判處有期徒刑五月、六月
    、三年及二月，定應執行刑為有期徒刑三年九月確定，入監
    服刑後於八十五年四月十二日假釋出獄；又於八十六年間因
    違反槍砲彈藥刀械管制條例案件，經法院判處有期徒刑二年
    ，刑後強制工作三年確定，刑期部分自八十七年四月十八日
    入監服刑，上開假釋案復遭撤銷，餘殘刑有期徒刑二年七日
    ，接續上開案件後執行至八十九年一月二十六日再度假釋出
    獄；嗣該假釋案復因案遭撤銷，餘殘刑有期徒刑一年五月九
    日，自九十一年六月二十八日起入監服刑，至九十二年八月
    三十一日縮短刑期執行完畢。詎仍不知悔改，明知槍砲彈藥
    刀械管制條例所列管之槍砲彈藥，非經中央主管機關許可，
    不得持有，竟仍基於持有可發射子彈具有殺傷力之改造手槍
    及土造子彈之犯意，於不詳時地，循不詳管道，取得具殺傷
    力之改造手槍一枝及具殺傷力之土造子彈一顆，而未經許可
    持有之。迄至九十四年五月十六日二十一時許，因丙○○之
    朋友乙○○，在丁○○所營位在臺中縣后里鄉○○村○○路
    二十七號「日月釣魚場」內，與戊○○談判債務糾紛，嗣並
    與戊○○及戊○○一方之人馬即甲○○、綽號「小厚」之男
    子，發生口角，乙○○即以電話通知丙○○至日月釣魚場助
    勢。丙○○於同日二十一時三十分許趕到現場後，竟基於恐
    嚇之犯意，自腰際掏出上開非法持有之具殺傷力改造手槍一
    枝（內有裝填上述具殺傷力之土造子彈一顆及不具殺傷力之
    土造子彈一顆），向在場之戊○○、甲○○、「小厚」等人
    恫稱：「你們在罵什麼？那是我今天沒有帶散子（霰彈槍）
    來，不然你今天就好看」等語，旋並於離去日月釣魚場途中
    ，以上開改造手槍對空開槍示威，但該發子彈未能擊發，丙○○乃拉滑套退出該顆未擊發之啞彈，再朝日月釣魚場大門
    開一槍，該發子彈射穿金屬製之大門，而以此等加害生命、
    身體之言行恐嚇戊○○、甲○○、「小厚」等人，致生危害
    於其等之安全。警方據報後到場處理蒐證，而在現場扣得前
    揭未擊發之土造子彈一顆及射穿大門之彈頭一顆，嗣並循線
    查獲上情。
二、案經臺中關警察局大甲分局報告臺灣臺中地方法院檢察署檢
    察官偵查起訴。
    理    由
一、按「被告以外之人於審判中有下列情形之一，其於檢察事務
    官、司法警察官或司法警察調查中所為之陳述，經證明具有
    可信之特別情況，且為證明犯罪事實之存否所必要者，得為
    證據：三…傳喚不到者。」，為刑事訴訟法第一百五十九條
    之三第三款所明定。查證人丁○○於檢察官偵訊時經傳訊即
    未到庭，於本院審理時經傳喚及拘提亦均未到庭，足見該名
    證人確實有「傳喚不到」之情形；又丁○○為日月釣魚場之
    經營者，對案發現場人員及環境熟悉，其於警詢時證述槍擊
    經過之內容，與被告之友性證人乙○○於偵審中證述情節相
    符，足見證人丁○○於警詢之證述，係在其自由意識下所為
    之陳述，並未受他人之影響，具有可信之特別情況，且為證
    明被告犯罪事實之存否所必要，依刑事訴訟法第一百五十九
    條之三第三款規定，自有證據能力。
二、訊據被告丙○○固坦認其有於前述時間至日月釣魚場找乙○○，惟矢口否認有非法持有槍彈及恐嚇犯行，辯稱：伊進去
    日月釣魚場時，甲○○拿一枝手槍抵住伊的腰際，伊就動手
    將槍搶過來。伊搶到甲○○的手槍後，就問乙○○這是什麼
    情形，並跟乙○○說我們走。伊跟乙○○出來後，伊擔心槍
    枝可能會走火，所以就清槍，拉一下手槍的滑套，結果跳出
    一顆子彈，伊放掉滑套時，右手誤扣板機，結果射出一發子
    彈。伊臨走時，就把手槍丟在釣魚場門口的草叢內云云。
三、經查：
（一）被告丙○○於警詢時稱：伊因乙○○打電話給伊說他與人
      糾紛，要伊到后里他住的地方，後來又打電話給伊說他在
      日月釣魚場，伊就過去日月釣魚場…乙○○說他被人押來
      的，要開槍才能洩憤，伊說伊自己開就好，於是對空鳴槍
      一發，第二發再拉槍機誤觸板機於是向大門開了一槍等語
      ；於偵查中稱：警方沒有妨害伊的自由意志取供，警詢筆
      錄有閱讀才簽名。當時伊將槍拉滑套，結果跳出一顆子彈
      ，放開滑套時，不小心誤扣板機而擊發一顆子彈。該手槍
      為黑色鐵質，（槍管）有貫通，才能擊發子彈等語。可證
      明本案被告主觀上有為友人助勢而開槍示威之犯罪動機，
      客觀上並有拉滑套、射擊等使用槍枝之行為。
（二）證人即日月釣魚場之經營者丁○○於警詢中，業明確證述
      被告持槍至日月釣魚場，拉滑套、出言恫嚇及開槍示威之
      經過。另證人即被告友人乙○○於偵審中亦具結證稱被告
      確有出言恫嚇及開槍之行為。被告雖以上開槍枝係自甲○○手上搶來、拉滑套是為清槍、因誤觸板機而擊發、離去
      時將手槍丟在草叢內等詞置辯，惟丁○○業證述係被告持
      槍至現場示威；證人戊○○於本院審理時亦具結證稱：案
      發當天甲○○並未攜槍在身，亦無持槍抵住被告腰部之行
      為，被告並未從甲○○手中搶到一把槍等語；參以槍枝為
      一觸即發之致命性武器，被告若有遭人持槍抵住腰部，焉
      敢冒然出手奪槍？又預先埋伏之持槍者，豈又可能輕易讓
      被告奪槍得逞？是被告所辯奪槍一節，顯屬無稽，而證人
      乙○○證稱被告從甲○○身上拉出槍枝部分證詞，核屬附
      和迴護被告之詞，尚非可採。再以案發時衝突現場之緊張
      情況，被告理當持槍高度戒備，防範戊○○方面人馬嗣機
      蠢動，焉有餘暇進行拉滑套「清槍」之動作？又依卷附內
      政部警政署刑事警察局九十四年六月二日刑鑑字第094008
      2400號槍彈鑑定書所示，扣案之土造子彈一顆，彈底具撞
      擊痕跡，可徵扣案未擊發之一顆子彈，曾經撞針撞擊，惟
      未能順利擊發，若該顆子彈如被告所辯，係拉滑套清槍時
      所掉落，則彈底應不會有撞擊痕跡，可見被告所辯不實，
      其拉滑套之目的應在排除第一發未能順利射出之啞彈，再
      朝鐵門射擊第二發子彈以示威嚇。又具殺傷力之槍彈為管
      制之違禁物，取得不易，不法之徒每擁槍自重，恃其持有
      槍彈之實力以形成其不法之勢力，而無可能任意棄置槍彈
      。況依被告所辯上開手槍係自甲○○手上搶來，則被告豈
      有可能將剛搶到手之槍枝丟在釣魚場門口草叢內，置於敵
      人可輕易尋得之處？其所辯顯屬不實。
（三）扣案之彈頭一顆，係直徑8.86mm已擊發之土造金屬包衣彈
      頭，此有前述槍彈鑑定書可憑。又被告擊發之子彈已經射
      穿日月釣魚場金屬製大門，而留下明顯彈孔，此有現場照
      片十九張可證。是被告持以射擊之手槍雖未扣案，惟由該
      槍所擊發之土造子彈，其動能威力足以貫穿金屬製大門之
      情，已足認被告所持用者，係具殺傷力之改造手槍及土造
      子彈。
（四）被告另於九十四年六月十五日晚上，在其位於臺中縣沙鹿
      鎮○○路九十三巷三十三號二樓二○二室居處，受蔡寶宗
      所託，代為保管具有殺傷力之土造子彈八顆及制式霰彈一
      顆，而未經許可予以寄藏之（下稱後案）。被告後案犯行
      ，業於九十五年十月二日經臺灣高等法院臺中分院於以九
      十五年度上訴字第一○七七號判決判刑確定，此有該件判
      決及臺灣高等法院被告前案紀錄表附卷可稽。本案被告犯
      行，係於九十四年五月十六日之前不詳時間，取得上開改
      造手槍及土造子彈後，未經許可持有之。迄至九十四年五
      月十六日晚上，為友人助勢，而臨時起意開槍恐嚇他人；
      後案被告犯行，係於九十四年六月十五日晚上未經許可單
      純受託寄藏子彈。兩案犯行不僅時間已相距一月，行為態
      樣、犯罪動機、犯罪地點亦不相同，難認有何修正前刑法
      第五十五條牽連犯或第五十六條連續犯之裁判上一罪關係
      。故本案被告犯行，並非前案確定判決既判力所及，而應
      另行論罪科刑。
（五）被告及其選任辯護人於本院審理中請求傳喚證人丁○○、
      甲○○到庭，惟被告之犯罪事實，依前述之說明已足以認
      定，故該二位證人所得證明之待證事實，已臻明暸而無再
      調查之必要，依刑事訴訟法第一百六十三條之二第二項第
      三款之規定，應認無調查之必要，又該二名證人經本院傳
      喚、拘提未到庭，核亦與同項第一款之不能調查之情形相
      符，是本院認該二名證人，無調查之必要。
（六）綜上，被告前開持有具殺傷力之改造手槍、土造子彈以及
      恐嚇之犯行，事證明確，應依法論科。
四、被告行為後，應適用之相關法律已有變更，茲就與本案適用
    有關之條文，比較說明如下：
（一）按持有槍砲為長時間之繼續，乃行為之繼續而非狀態之繼
      續，故如未受允准，持有槍彈而無正當理由之行為持續長
      時間，於終止持有前，均在其犯罪行為實施中。其間法律
      縱有變更，其行為既繼續實施至新法施行以後，即與犯罪
      後法律有變更之情形不同，不生新舊法比較適用之問題（
      最高法院七十五年度臺上字第三三七○號判決意旨參照）
      。本案被告對其非法持有槍彈之期間，堅不吐實，致本院
      無從認定其持有槍彈之起始時間，是否在九十四年一月二
      十八日槍砲彈藥刀械管制條例修正生效施行前。惟依前開
      判決意旨，本案被告持有槍彈之犯行，無論其持有行為之
      起始時點為何，應逕以最後行為時（案發之九十四年五月
      十六日）之法律，即九十四年一月二十八日生效施行之槍
      砲彈藥刀械管制條例處斷，合先敘明。
（二）被告行為後，九十四年二月二日修正公布之刑法，業於九
      十五年七月一日施行。關於罰金刑最低額之問題，被告所
      犯槍砲彈藥刀械管制條例第八條第四項之未經許可持有可
      發射子彈具有殺傷力之改造手槍罪、同條例第十二條第四
      項之未經許可持有子彈罪及刑法第三百零五條恐嚇危害安
      全罪，其法定刑中分別有「併科新臺幣七百萬元以下」、
      「併科新臺幣三百萬元以下」、「處三百元（按：指銀元
      ，下同）以下」罰金刑之規定。而刑法第三十三條第五款
      關於主刑罰金已修正為：「罰金：新臺幣一千元以上，以
      百元計算」，與舊法第三十三條第五款規定：「罰金：一
      元以上」相較，修正後關於罰金刑之法定範圍顯已提高。
      是依新法第三十三條第三款規定，被告所犯上開三罪，併
      科或處以罰金刑之範圍最低均為新臺幣一千元，然依舊法
      第三十三條第五款規定，被告所犯上開三罪，併科或處以
      罰金刑之範圍最低均為銀元一元，再依現行法規所定貨幣
      單位折算新臺幣條例第二條規定「現行法規所定金額之貨
      幣單位為圓、銀元或元者，以新臺幣元之三倍折算之」，
      換算為新臺幣後，最低額均為新臺幣三元，是前開修正後
      之規定並無較有利於被告之情形，故依刑法第二條第一項
      前段規定，應適用舊法第三十三條第五款規定定其罰金之
      法定刑範圍。
（三）被告行為後，增訂之刑法施行法第一條之一規定：「中華
      民國九十四年一月七日刑法修正施行後，刑法分則編所定
      罰金之貨幣單位為新臺幣。九十四年二月二日刑法修正時
      ，刑法分則編未修正之條文定有罰金者，自九十四年二月
      二日刑法修正施行後，就其所定數額提高為三十倍。但七
      十二年六月二十六日至九十四年一月七日新增或修正之條
      文，就其所定數額提高為三倍。」，是就現行刑法中，有
      關於罰金刑處罰之規定已有修正，惟經比較增訂之刑法施
      行法第一條之一與被告行為時之罰金罰鍰提高標準條例第
      一條前段、現行法規所定貨幣單位折算新臺幣條例第二條
      結果，二者規定適用之結果並無不同，則本件關於刑法第
      三百零五條恐嚇危害安全罪之法定罰金刑部分即依被告行
      為時之舊法即依罰金罰鍰提高標準條例第一條前段為法條
      適用之依據。
（四）至被告罰金易服勞役之折算標準，修正前刑法第四十二條
      第二項前段規定：「易服勞役以一元以上三元以下折算一
      日。但勞役期間不得逾六個月」，而被告行為時之易服勞
      役折算標準，依九十五年五月十七日修正公布前罰金罰鍰
      提高標準條例第二條前段規定（現已刪除），就其原定數
      額提高為一百倍折算一日，則本件被告行為時之易服勞役
      折算標準，應以銀元三百元即新臺幣九百元折算一日。惟
      修正後之刑法第四十二條第三項前段規定：「易服勞役以
      新臺幣一千元、二千元或三千元折算一日。但勞役期間不
      得逾六個月」。茲比較新舊法之結果，在科處相同數額罰
      金刑時，被告如適用較高之折算比例，將縮減其易服勞役
      之日數，新法之規定顯較有利於被告，應援引有利於被告
      之新法諭知罰金易服勞役之折算標準。
（五）刑法第四十七條修正前原規定：「受有期徒刑之執行完畢
      ，或受無期徒刑或有期徒刑一部之執行而赦免後，五年以
      內再犯有期徒刑以上之罪者，為累犯，加重本刑至二分之
      一。」，而修正後刑法第四十七條第一項則規定為：「受
      徒刑之執行完畢，或一部之執行而赦免後，五年以內故意
      再犯有期徒刑以上之罪者，為累犯，加重本刑至二分之一
      。」，亦即修正後刑法關於累犯之規定，其五年以內再犯
      之罪以故意犯為限，始應論以累犯，而舊法該條之規定並
      未區分行為人故意或過失。本件被告受徒刑之執行完畢後
      ，於五年以內故意再犯本件有期徒刑以上之罪，不論依修
      正前之刑法第四十七條，或修正後之刑法第四十七條第一
      項之規定，均構成累犯，對被告而言並無有利或不利之情
      形，是無新舊法比較之問題。
（六）被告行為時，刑法第五十一條原規定：「數罪併罰，分別
      宣告其罪之刑，依左列各款定其應執行者：」，其中第五
      款規定：「宣告多數有期徒刑者，於各刑中之最長期以上
      ，各刑合併之刑期以下，定其刑期。但不得逾二十年。」
      ，修正後刑法第五十一條第五款規定：「宣告多數有期徒
      刑者，於各刑中之最長期以上，各刑合併之刑期以下，定
      其刑期。但不得逾三十年。」。比較結果，修正前之刑法
      較有利於行為人，仍應依修正前刑法第五十一條第五款之
      規定，定其應執行之刑。
五、論罪科刑：
（一）按具有殺傷力之改造手槍、土造子彈，分別屬於槍砲彈藥
      刀械管制條例第四條第一項第一款、第二款所稱之槍砲、
      彈藥。是核被告所為，係犯槍砲彈藥刀械管制條例第八條
      第四項之未經許可持有可發射子彈具有殺傷力之改造手槍
      罪、同條例第十二條第四項之未經許可持有子彈罪及刑法
      第三百零五條之恐嚇危害安全罪。被告以一持有槍彈行為
      ，同時觸犯槍砲彈藥刀械管制條例第八條第四項及第十二
      條第四項之罪，屬一行為觸犯數罪名之想像競合犯，應依
      刑法第五十五條之規定，從一重之槍砲彈藥刀械管制條例
      第八條第四項之未經許可持有可發射子彈具有殺傷力之改
      造手槍罪處斷。
（二）意圖犯罪而無故持有手槍及子彈，固可認係意圖供犯罪而
      持有，其持有槍彈與犯特定之罪之間，有方法結果之牽連
      關係，而依修正前刑法第五十五條之規定，從一重之罪處
      斷。惟若持有之初，並無犯特定之罪之意圖，而係於無故
      持有行為繼續中，因某種原因之介入，始持以犯罪，其為
      犯特定之罪而持有之行為，乃原單純持有繼續犯之一部分
      ，不容割裂而另論以一意圖供犯罪而持有罪，更不得因其
      事後持以犯罪，而追溯至其原單純持有部分，合併論以一
      個意圖供犯罪之用而持有罪，故其持有手槍與嗣後所犯特
      定犯罪之間，並無牽連關係，應分論併罰。（最高法院九
      十一年度臺上字第五四八四號、九十年度臺上字第七四九
      八號判決要旨參照）。經查本案被告於九十四年五月十六
      日之前即已持有上開槍彈，迄至九十五年五月十六日晚上
      ，因友人與人發生糾紛，始另行決意為前述恐嚇危害安全
      犯行，被告所犯非法持有槍彈與恐嚇危害安全二罪間，犯
      意個別且行為互殊，應予分論併罰之。公訴意旨認被告上
      開非法持有槍彈與恐嚇行為間，有方法結果之牽連關係，
      經比較新舊法結果，舊法係從一重處斷，自以舊法最有利
      於行為人，依修正施行前之刑法第五十五條規定，從一重
      處斷，容有誤會，併予指明。
（三）被告有上開犯罪事實欄所載前科，有臺灣高等法院被告前
      案紀錄表附卷可稽，其於受徒刑之執行完畢後，五年內故
      意再犯本案有期徒刑以上之二罪，均為累犯，均應依修正
      後刑法第四十七條第一項之規定，加重其刑。
（四）爰審酌被告素行不佳，前已有違反槍砲彈藥刀械管制條例
      前科，本案復擁槍自重，且僅因友人與人發生紛爭之細故
      ，即開槍示威恐嚇他人，所為對社會秩序及被害者人身安
      全之危害，至深且鉅，惡性非輕，犯後復飾詞卸責，態度
      不佳等一切情狀，分別量處如主文所示之刑，並定其應執
      行之刑，併諭知罰金易服勞役之折算標準，以示懲儆。
（五）扣案之土造子彈一顆（因未能擊發，難認具殺傷力）及彈
      頭一顆（業失效能，不再具殺傷力），雖非違禁物，惟係
      被告所有持以犯恐嚇危害安全罪所用之物，故均應依刑法
      第三十八條第一項第二款宣告沒收。
據上論斷，應依刑事訴訟法第二百九十九條第一項前段，槍砲彈
藥刀械管制條例第八條第四項、第十二條第四項，刑法第二條第
一項、第十一條前段、第三百零五條、第五十五條、第四十二條
第三項前段、第四十七條第一項、（修正前）第五十一條第五款
、第三十八條第一項第二款，罰金罰鍰提高標準條例第一條前段
，判決如主文。
中　　華　　民　　國　　96　　年　　5　　月　　16　　日
                  刑事第十二庭  審判長法  官   莊深淵
                                      法  官   廖慧如
                                      法  官   蔡建興
上正本證明與原本無異。
如不服本判決，應於送達後十日內向本院提出上訴狀（須附繕本
），上訴於臺灣高等法院臺中分院。
                                      書記官   黃英寬
中　　華　　民　　國　　96　　年　　5　　月　　16 　　日
附錄論罪科刑法條
槍砲彈藥刀械管制條例第八條：
未經許可，製造、販賣或運輸鋼筆槍、瓦斯槍、麻醉槍、獵槍、
空氣槍或第四條第一項第一款所定其他可發射金屬或子彈具有殺
傷力之各式槍砲者，處無期徒刑或五年以上有期徒刑，併科新臺
幣一千萬元以下罰金。
未經許可，轉讓、出租或出借前項所列槍枝者，處五年以上有期
徒刑，併科新臺幣一千萬元以下罰金。
意圖供自己或他人犯罪之用，而犯前二項之罪者，處無期徒刑或
七年以上有期徒刑，併科新臺幣一千萬元以下罰金。
未經許可，持有、寄藏或意圖販賣而陳列第一項所列槍枝者，處
三年以上十年以下有期徒刑，併科新臺幣七百萬元以下罰金。
第一項至第三項之未遂犯罰之。
槍砲彈藥刀械管制條例第十二條：
未經許可，製造、販賣或運輸子彈者，處一年以上七年以下有期
徒刑，併科新臺幣五百萬元以下罰金。
未經許可，轉讓、出租或出借子彈者，處六月以上五年以下有期
徒刑，併科新臺幣三百萬元以下罰金。
意圖供自己或他人犯罪之用，而犯前二項之罪者，處三年以上十
 年以下有期徒刑，併科新臺幣七百萬元以下罰金。
未經許可，持有、寄藏或意圖販賣而陳列子彈者，處五年以下有
期徒刑，併科新臺幣三百萬元以下罰金。
第一項至第三項之未遂犯罰之。
刑法第三百零五條
以加害生命、身體、自由、名譽、財產之事，恐嚇他人致生危害
於安全者，處二年以下有期徒刑、拘役或三百元以下罰金。
